【裁判字號】    98,交聲,189
【裁判日期】    980924
【裁判案由】    聲明異議
【裁判全文】
臺灣屏東地方法院交通事件裁定         98年度交聲字第189號
原處分機關  交通部公路總局高雄區監理所屏東監理站
異  議  人
即受處分人  甲○○
上列受處分人因違反道路交通管理處罰條例案件，對於交通部公
路總局高雄區監理所屏東監理站民國98年5 月7 日所為之處分（
屏監違字第裁82-B00000000號），聲明異議，本院裁定如下：
    主  文
原處分撤銷。
甲○○不罰。
    理  由
一、原處分機關係以：異議人即受處分人甲○○於民國98年4 月
    11日18時33分許，騎乘車牌號碼為CP3-928 號之重型機車，
    行經高雄市○○區○○路與四維路口，適為當時執行交通稽
    查勤務之高雄市政府警察局苓雅分局員警黃俊沛發現異議人
    所有之上開車號機車擅自變更原有規格之排氣管，遂以異議
    人有「擅自變更原規格設備」之違規事由，當場攔停製單舉
    發，嗣異議人於應到案日期前向原處分機關提出申訴，經原
    處分機關請舉發單位調查結果，仍認異議人確有前述違規行
    為，爰乃依前揭道路交通管理處罰條例第16條第1 項第2 款
    之規定，裁處異議人罰鍰新臺幣（下同）900 元。
二、異議意旨略以：伊所有之上開車號機車之排氣管設備齊全，
    包含防燙蓋、消音塞、排氣出口朝下，符合法令規定，為此
    聲明異議等語。
三、按「汽車有下列情形之一者，處汽車所有人新臺幣九百元以
    上一千八百元以下罰鍰：．．二、除頭燈外之燈光、雨刮、
    喇叭、照後鏡、排氣管、消音器設備不全或損壞不予修復，
    或擅自增、減、變更原有規格致影響行車安全。」道路交通
    管理處罰條例第16條第1 項第2 款定有明文。
四、經查：
  (一)異議人於98年4 月11日18時33分許，騎乘車牌號碼為CP3-92
    8 號之重型機車，行經高雄市○○區○○路與四維路口，適
    為當時執行交通稽查勤務之高雄市政府警察局苓雅分局警員
    舉發異議人所有之上開重型機車有擅自變更原有規格之排氣
    管情事，遂以異議人有「擅自變更原規格設備」之違規事由
    舉發，嗣異議人提出申訴，經原處分機關請舉發單位調查結
    果，仍認異議人確有上述違規行為，原處分機關乃依道路交
    通管理處罰條例第16條第1 項第2 款之規定，裁處異議人罰
    鍰900 元等情，為異議人所不爭執，並有高雄市政府警察局
    高市警交字第B00000000 號舉發違反道路交通管理事件通知
    單、高雄市政府警察局苓雅分局98年4 月29日高市警苓分六
    字第0980011453號函及交通部公路總局屏東監理站屏監違字
    第裁82-B00000000號裁決書等附卷可稽，應堪認定。
  (二)又異議人固不否認有變更上開重型機車排氣管之事實，惟按
    「機器腳踏車『排氣管』變更得不經公路監理辦理登記，但
    變更（或改裝、加裝）後應符合下列規定：1 、應有排氣管
    系統隔熱防護裝置。2 、排氣管尾端出口應位於車輛後方。
    ．．」，為道路交通安全規則附件15之機器腳踏車設備變更
    所規定；又機器腳踏車排氣系統隔熱防護裝置倘為鋼鐵材質
    者，其量測溫度不得超過攝氏60度，車輛安全檢測基準第12
    條亦有明文。本院就本件重型機車有關排氣管設備裝置，是
    否該當違反道路交通管理處罰條例第16條第1 項第2 款所定
    之「擅自變更原規格設備」乙節，囑託交通部公路總局高雄
    區監理所屏東監理站執行鑑定（經異議人同意），其鑑定結
    果為：「重型機車CP3-928 之排氣管並無違反道路交通安全
    規則附件15第4 點第2 項機器腳踏車排氣管設備變更之規定
    ，該車之排氣系統隔熱防護裝置為鋼鐵材質，經紅外線測溫
    器於該車發動引擎10分鐘後熄火，量測之溫度為33 .5 度C
    。爰該車排氣管裝置雖擅自變更原規格設備，惟無違反前開
    各項規定，亦無從認定有違反道路交通管理處罰條例第16條
    第1 項第2 款所述之設備不全、損壞不予修復或擅自變更原
    有規格致影響行車安全」等語，有本院卷存該機關98年7 月
    6 日以高監屏字第0981001953號函復鑑定意見可稽（見本院
    卷第26頁）。是異議人變更本件重型機車排氣管，本即不需
    向公路監理機關辦理登記，且依前揭鑑定結果，亦難認有上
    開道路交通管理處罰條例第16條第1 項第2 款規定之情形，
    ，原處分機關竟予以裁決處罰，於法自有未洽，異議人之異
    議有理由，應由本院將原處分撤銷，改諭知異議人不罰，以
    資適法。
五、據上論斷，應依道路交通管理處罰條例第87條第2 項、道路
    交通案件處理辦法第20條前段，裁定如主文。
中    華    民    國    98    年    9     月    24    日
                    交通法庭    法  官  曾吉雄
以上正本證明與原本無異。
如不服本裁定應於收受送達後5 日內向本院提出抗告書狀敘述抗
告之理由抗告於臺灣高等法院高雄分院。
中    華    民    國    98    年    9     月    24    日
                                書記官  林祥玉


司法院資訊處製作；財團法人民間司法改革基金會備份。
